【裁判字號】    92,交聲,62
【裁判日期】    920829
【裁判案由】    違反道路交通管理處罰條例聲明異議
【裁判全文】
臺灣新竹地方法院交通事件裁定                     九十二年度交聲字第六十二號
    移
    異議人
    即受處分人  甲○○
右列異議人因違反道路交通管理處罰條例案件，對於交通部公路總局新竹區監理所所
為之裁決處分（原裁決處分案號：竹監自字第駕裁五○－Ｅ00000000號，原
舉發案號：竹縣警交字第Ｅ00000000號），聲明異議，本院裁定如左：
    主  文
異議駁回。
    理  由
一、按汽車駕駛人，行經有燈光號誌管制之交岔路口闖紅燈者，處新台幣（以下同）
    一千八百元以上五千四百元以下罰鍰，道路交通管理處罰條例第五十三條定有明
    文，且汽車駕駛人駕駛汽車違反道路交通管理處罰條例第五十三條規定者，除應
    依該條所規定之罰鍰處罰外，並應分別予記違規點數三點，道路交通管理處罰條
    例第六十三條第一項第三款亦定有明文。再行為人如係駕駛小型車闖紅燈行駛，
    嗣為警攔停舉發，而在舉發通知單上所載之應到案日期前聽候裁決，經主管機關
    調查後仍認定其有上開違規行為者，依違反道路交通管理事件統一裁罰標準及處
    理細則第四十四條第一項及違反道路交通管理事件統一裁罰標準表（以下稱標準
    表）之規定，需對該行為人處以二千七百元之罰鍰，並記違規點數三點。
    又道路交通管理處罰條例第四十八條第二款固規定汽車駕駛人轉彎時，有不依標
    誌、標線、號誌指示者，可處銀元二百元以上六百元以下（新台幣六百元以上一
    千八百元以下）罰鍰，惟依道路交通標誌標線號誌設置規則第二百零六條第五款
    第一目規定，圓形紅燈係表示禁止通行，不得超越停止線或進入路口，是行為人
    行經有燈光號誌管制之交岔路口闖紅燈右轉行駛時，因道路交通管理處罰條例第
    五十三條已針對闖紅燈之行為有特別及較重之規定，故應認行為人若闖紅燈右轉
    行駛，其係該當於道路交通管理處罰條例第五十三條規定之構成要件，而非該當
    於同條例第四十八條第二款所規定其他不依標誌、標線、號誌指示轉彎之普通且
    較輕之規定。
    又按道路交通管理處罰條例第四十八條第一項第二款係對於汽車駕駛人轉彎不依
    標誌、標線、號誌指示之處罰規定，第五十三條則係對於行經有燈光號誌之交岔
    路口闖紅燈者之處罰規定，汽車駕駛人行經燈光號誌管制之交岔路口，在無箭頭
    導向燈號之狀況下，闖紅燈而左轉或右轉，其轉彎固亦違反第四十八條第一項第
    二款之規定，但既已闖紅燈，自應適用第五十三條予以處罰，不宜以左轉或右轉
    發生實害之大小而割裂適用，司法院七十年六月二十二日（70）院台廳字第０三
    六一三號函亦可資參照。
二、本件受處分人即異議人甲○○於民國九十二年二月十六日二十時三十一分許，駕
    駛車號Ｚ七—六八五○號自用小客車，沿新竹縣竹北市○○○路行駛，途經光明
    一路與縣政二路設有燈光號誌管制之交岔路口時，闖越紅燈右轉行駛，適為在該
    路口執勤之新竹縣警察局保安隊員警發現，除將受處分人攔停外，並以異議人有
    違反前揭道路交通管理處罰條例第五十三條規定之違規行為掣單舉發，嗣異議人
    於應到案日期前向原處分機關提出申訴，經原處分機關認受異議人確有前述違規
    行為，原處分機關乃依前揭道路交通管理處罰條例第五十三條及違反道路交通管
    理事件統一裁罰標準及處理細則第二十四條、第四十四條第一項暨標準表之規定
    ，於九十二年三月五日裁處受異議人罰鍰二千七百元，且依同條例第六十三條第
    一項第三款規定併予記異議人違規點數三點。
三、訊據異議人固不否認有於上開時、地駕駛上開汽車，於紅燈時右轉行駛為警攔停
    而違反道路交通處罰條例行為之事實，然辯稱：伊為紅燈右轉，非為紅燈左轉及
    闖紅燈直行，對交通危害顯然較紅燈左轉及直行輕微，但均適用同一罰則，顯然
    不當，故本件應適用道路交通管理處罰條例第四十八條第一項第二款處罰云云。
    惟依道路交通標誌標線號誌設置規則第二百零六條第五款第一目規定圓形紅燈係
    表示禁止通行，不得超越「停止線」或「進入路口」，行為人行經有燈光號誌管
    制之交岔路口不論係「右轉」、左轉或直行行駛時，皆係超越停止線或進入路口
    ，而違反紅燈禁止通行之規定，則其行為即屬闖越紅燈，應無庸置疑。
    而因道路交通管理處罰條例第五十三條已針對闖紅燈之行為而有特別及較重之處
    罰規定，依特別較重規定優先於一般較輕規定適用之法理，應認行為人若闖紅燈
    右轉行駛，係違反道路交通管理處罰條例第五十三條之規定，而非依同條例第四
    十八條第二款之規定處罰，異議人辯稱應適用道路交通管理處罰條例第四十八條
    第一項第二款處罰云云，顯然無據。
四、綜上所述，異議人確有在前揭時、地駕駛汽車闖紅燈右轉行駛之違規行為，從而
    ，原處分機關依前揭道路交通管理處罰條例第五十三條及違反道路交通管理事件
    統一裁罰標準及處理細則第二十四條、第四十四條第一項暨標準表之規定，裁處
    異議人罰鍰二千七百元，且依同條例第六十三條第一項第三款規定併予記異議人
    違規點數三點，核無違誤，本件異議人之異議為無理由，自應將其異議駁回。
五、據上論斷，應依道路交通案件處理辦法第十九條，裁定如主文。
中      華      民      國   九十二     年      八      月    二十九  日
                                      臺灣新竹地方法院交通法庭
                                          法  官  陳  健  順
右正本證明與原本無異。
如不服本裁定，應於裁定送達後五日內向本院提出抗告狀。
                                          書記官  陳  進  楷
中      華      民      國   九十二     年      九      月      三    日


司法院資訊處製作；財團法人民間司法改革基金會備份。
